最高法院刑事判決　　　　　　九十四年度台上字第二六六八號
　　上　訴　人　甲○○
　　選任辯護人　陳鴻謀律師
上列上訴人因妨害自由案件，不服台灣高等法院台中分院中華民
國九十一年七月三十一日第二審更審判決（九十年度上更(一)字第
三九二號，起訴案號：台灣台中地方法院檢察署八十七年度偵字
第一九七六三號），提起上訴，本院判決如下：
    主  文
上訴駁回。
　　理　由
按刑事訴訟法第三百七十七條規定，上訴於第三審法院，非以判
決違背法令為理由，不得為之。是提起第三審上訴，應以原判決
違背法令為理由，係屬法定要件。如果上訴理由狀並未依據卷內
訴訟資料，具體指摘原判決不適用何種法則或如何適用不當，或
所指摘原判決違法情事，顯與法律規定得為第三審上訴理由之違
法情形，不相適合時，均應認其上訴為違背法律上之程式，予以
駁回。本件上訴人甲○○上訴意旨略稱：(一)、原審以共謀共同正
犯論處上訴人共同私行拘禁罪刑，但事實欄對上訴人與實施共犯
間究係如何為犯罪之謀議，其犯意聯絡範圍為何等項，並未明白
認定，詳細記載，理由欄亦僅以推定之詞，而未以嚴格證據說明
上訴人如何為共謀共同正犯之認定理由及依據，除有以推定之詞
為認定理由之違法外，亦嫌判決理由不備。又其事實欄認定上訴
人係與賴仁駿及綽號「阿金」、「阿仁」、「阿全」、「阿興」
等不詳姓名成年男子基於妨害告訴人張益壽、陳英俊行動自由之
犯意聯絡，惟理由中卻說明上訴人係與賴仁駿同謀而推由賴仁駿
實施妨害他人行動自由之犯行，其事實、理由顯有矛盾之違法。
(二)、上訴人於歷次偵、審中始終否認有妨害自由，告訴人等在第
一審時均證述上訴人未對渠等毆打，沒有一起到球場空地；張益
壽在原審時亦稱上訴人沒有脅迫其簽本票及交出身上東西。由告
訴人等陳述之積極證據，已足證上訴人並未有任何妨害行動自由
之犯意，原審竟以上訴人係賭場之主事者，通常必會追究詐賭者
之擬制推測之詞，認上訴人係同謀共同正犯，自有判決不適用法
則之違法。(三)、原審於民國九十一年二月二十日審判期日訊問上
訴人時，未踐行刑事訴訟法第九十五條規定之告知程序，其訴訟
程序亦違背該一規定，難認為無瑕疵云云。
惟查：原判決綜合全案證據資料，本於事實審法院職權推理之作
用，認定上訴人有與已判決確定之賴仁駿及綽號「阿金」、「阿
仁」、「阿全」、「阿興」等人共同私行拘禁告訴人等之犯行，
已詳細說明其採證認事之理由。所為論斷，亦俱有卷證資料可資
覆按。上訴意旨對原審之論斷，究有何違背經驗法則或論理法則
之違法情形，並未依據卷內資料，為具體之指摘。且查：(一)、共
同正犯之意思聯絡並不限於事前有所謀議，即僅於行為當時有共
同犯意之聯絡者，亦屬之，且其表示之方法，亦不以明示通謀為
必要，即相互間有默示之合致，亦無不可。上訴人在原審更審中
供承其投資新台幣十萬元，在其住處與賴仁駿等人共同經營賭場
抽頭牟利（見更(一)卷第一二六頁、第一三一頁），賴仁駿押走告
訴人等時其有在場，嗣後賴仁駿再將告訴人押至其所經營之泡沫
紅茶店時，亦曾先以電話與其聯絡（見前引卷第八七頁）等情，
原審依憑上訴人上開供述及參酌其餘卷證資料，據以認定賴仁駿
以詐賭為由，自上訴人住處強押告訴人等至台中市第七期重劃區
壘球場等空地時，係與上訴人基於妨害告訴人等行動自由之犯意
聯絡，而由賴仁駿等著手實施，及嗣後經由賴仁駿之電話聯絡，
由上訴人提供其經營之泡沫紅茶店地下室，作為私行拘禁告訴人
等之場所，而謂上訴人就私行拘禁部分與賴仁駿等有犯意聯絡及
行為分擔，均為共同正犯，自係本於卷存證據而為推理，於證據
法則要屬無悖，亦無判決不載理由之可言。又原判決理由欄乙之
三末段僅在論述上訴人與賴仁駿間確有共同妨害告訴人等自由之
犯意，非謂上訴人僅與賴仁駿有犯意聯絡存在，此觀理由丙欄內
所載「被告甲○○、賴仁駿二人與綽號『阿金』、『阿仁』等不
詳姓名成年男子就妨害他人行動自由犯行……分別有犯意之聯絡
及行為之分擔，均為共同正犯」等情自明（見原判決第九頁前四
行），其事實認定與理由論述亦無不相適合之違法。(二)、原判決
已說明其就案內所有證據，本於調查所得心證，分別定其取捨，
而憑以認定上訴人有前揭共同妨害告訴人等自由之犯行，及告訴
人等嗣後在審判中之供述，不足採納為有利於上訴人判斷等之理
由，此係事實審法院採證認事職權之適法行使，難謂有違背證據
法則。茲上訴意旨對原審此部分之論斷，既亦未依據卷內資料，
具體指摘有如何違背法令之情形，徒執陳詞，以原審未採納告訴
人等對其有利之供述，遽指為判決不適用法令云云，係以自己之
說詞，復為單純之事實上爭辯，難認係適法之第三審上訴理由。
(三)、刑事訴訟法第九十五條規定，訊問被告應告以犯罪之嫌疑及
所犯所有罪名，此固為被告在刑事訴訟程序上受告知之權利，旨
在使被告能充分行使防禦權。然被告若知所防禦或事實審法院於
審判過程中已曾告知其所犯罪名，縱疏未於其他調查期日為訊問
時再行踐行告知程序，對被告防禦權之行使既無所妨礙，即顯然
於判決不生任何影響，依刑事訴訟法第三百八十條規定，自不得
據為上訴第三審之理由。原審於九十年十一月二十二日、九十一
年一月二十三日、五月一日調查期日及於同年七月十七日審判期
日訊問上訴人時，均已分別告知其所犯所有罪名（見更(一)卷第三
九、五六、八五、一二五頁），上訴人對其被訴罪名已可充分行
使防禦權；雖原審於九十一年二月二十日調查期日訊問證人林偉
愉時，疏未對上訴人踐行告知程序，然其於訊問林偉愉完畢後，
已予上訴人陳述意見之辯明機會（見前引卷第七十頁），於上訴
人之防禦權亦不生影響，殊非可執為合法上訴第三審之理由。又
違禁物固不問屬於犯人與否均應沒收，但以與本件犯罪有直接關
係者為限，始得於本件併予沒收之諭知。本件扣案瓦斯槍一支，
雖屬違禁物，但其持有人為告訴人陳英俊，復無證據證明該瓦斯
槍係屬上訴人及共犯等所有供本件犯罪所用之物，與本件犯罪既
無直接關係，原審未予沒收之諭知，於法即難指有違。上訴意旨
指原審未諭知沒收本件扣案瓦斯槍為違背法令，不無誤會。綜上
所述，本件上訴意旨所指，與法律規定得為第三審上訴理由之違
法情形，不相適合。其上訴違背法律上之程式，應予駁回。原判
決認其牽連犯賭博罪部分，核屬刑事訴訟法第三百七十六條第一
款所列不得上訴於第三審法院之罪名，牽連之私行拘禁重罪部分
，上訴人之上訴既不合法，無從為實體上審理，賭博輕罪部分，
自亦無從適用審判不可分原則，併同為實體上審判，亦應從程序
上予以駁回。
據上論結，應依刑事訴訟法第三百九十五條前段，判決如主文。
中　　華　　民　　國　九十四　年　　五　　月   十九   日
                      最高法院刑事第十二庭
                          審判長法官  謝　俊　雄
                                法官  陳　世　雄
                                法官  蘇　振　堂
                                法官  吳　信　銘
                                法官  徐　文　亮
      本件正本證明與原本無異
                                      書  記  官
中　　華　　民　　國　九十四　年　　五　　月  二十四  日
                                                  Ｍ
